【裁判字號】    95,上更(一),5
【裁判日期】    970318
【裁判案由】    侵權行為損害賠償
【裁判全文】
臺灣高等法院民事判決                95年度上更(一)字第5號
上  訴  人  甲○○（兼吳恆益之承受訴訟人）
                        樓
            丁○○（即吳恆益之承受訴訟人）
            丙○○（即吳恆益之承受訴訟人）
            戊○○（即吳恆益之承受訴訟人）
            乙○○（即吳恆益之承受訴訟人）
                        3號
共      同
訴訟代理人  古明律師
上  訴  人  統聯汽車客運股份有限公司
法定代理人  己○○
訴訟代理人  庚○○
            癸○○
上  訴  人  子○○
上列當事人間侵權行為損害賠償事件，兩造對於中華民國92年8
月5日臺灣板橋地方法院90年度訴字第1740號第一審判決各自提
起上訴，經最高法院發回更審，本院於98年3月4日言詞辯論終結
，判決如下：
    主  文
原判決關於(一)命上訴人統聯汽車客運股份有限公司、子○○連帶
給付上訴人甲○○、戊○○、丁○○、丙○○、乙○○超逾新台
幣參拾貳萬貳仟肆佰零貳元本息及其假執行之宣告；(二)駁回上訴
人甲○○後開第三項之訴；暨(一)、(二)訴訟費用部分均廢棄。
前開(一)部分，上訴人甲○○、戊○○、丁○○、丙○○、乙○○
在第一審之訴及假執行之聲請均駁回。
上訴人統聯汽車客運股份有限公司、子○○應再連帶給付上訴人
甲○○新台幣伍萬陸仟陸佰玖拾伍元，及自民國九十一年二月二
十三日起至清償日止，按年息百分之五計算之利息。
上訴人戊○○、丁○○、丙○○、乙○○上訴及上訴人甲○○、
統聯汽車客運股份有限公司、子○○其餘上訴均駁回。
前開第二項廢棄改判部分第一、二審及發回前第三審訴訟費用，
由上訴人甲○○、戊○○、丁○○、丙○○、乙○○連帶負擔。
前開第三項廢棄改判部分第一、二審及發回前第三審訴訟費用，
由上訴人統聯汽車客運股份有限公司、子○○連帶負擔。駁回上
訴部分第二審及發回前第三審訴訟費用由上訴人甲○○、戊○○
、丁○○、丙○○、乙○○連帶負擔二分之一，餘由統聯汽車客
運股份有限公司、子○○連帶負擔。
    事實及理由
一、上訴人子○○經合法通知，未於言詞辯論期日到場，核無民
    事訴訟法第386條所列各款情形，依上訴人甲○○、戊○○
    、丁○○、丙○○、乙○○聲請，由其一造辯論而為判決。
二、上訴人甲○○、戊○○、丁○○、丙○○、乙○○主張：渠
    等之被繼承人吳恆益於民國89年1月21日14時15分許，駕駛
    車號GU-4610號自用小客車，搭載其母吳黃評及大嫂吳陳寶
    猜，於國一道高速公路由北往南行駛，行經國一道高速公路
    南向140公里又153公尺處，適上訴人統聯汽車客運股份有限
    公司（下稱統聯公司）僱用之司機即上訴人子○○駕駛車號
    FX-332號營業大客車由外側車道變換至內側車道，致吳恆益
    所駕GU-4610號自用小客車右側車身擦撞子○○所駕駛之
    FX-332號營業大客車左側後車身，並再追撞前因塞車停於內
    側車道由訴外人寅○○駕駛之車號FT-918號營業大客車車尾
    ，致吳黃評當場死亡，吳恆益則受有上頷骨開放性骨折、頭
    部外傷等傷害。子○○未注意安全距離變換車道，顯有過失
    ，已構成民法第184條第1項前段之侵權行為。上訴人統聯公
    司為其僱用人，依民法第188條第1項規定，應與子○○負連
    帶賠償責任。吳恆益因本件事故受有下列損害：(1)醫療費用
    ：新台幣（下同）6萬4803元；(2)吳恆益因本件事故致上頷
    骨開放性骨折、頭部外傷，精神上自受有痛苦，請求精神慰
    撫金：200萬元；(3)吳黃評乃吳恆益之母，因本件事故死亡
    ，吳恆益身為人子，精神上受有重大痛苦，就此請求精神慰
    撫金：200萬元。另吳黃評死亡後，由上訴人甲○○為其辦
    理殯葬事宜，計支出殯葬費用40萬2573元。又吳恆益已於90
    年6月25日死亡，爰依侵權行為及繼承法律關係訴請：(1)上
    訴人統聯公司、子○○應連帶給付上訴人甲○○、戊○○、
    丁○○、丙○○、乙○○406萬4803元及自起訴狀繕本送達
    翌日起至清償日止按年息5%計算之利息。(2)上訴人統聯公司
    、子○○應連帶給付上訴人甲○○40萬2573元及自91年2月7
    日擴張聲明狀繕本送達翌日起至清償日止按年息5%計算之利
    息。
三、上訴人統聯公司、子○○則以：事故發生當時，吳恆益駕駛
    之自用小客車係緊跟在上訴人子○○所駕營業大客車後面之
    外線車道，因前方塞車欲向左變換至內線車道，加速切入內
    側車道時，發覺前方內側車道另有一部停妥之FT-918號營業
    大客車，情急之下本能反應緊急煞車並向右轉動方向盤，先
    擦撞子○○所仍行駛於外側車道之FX-332號大客車，仍不能
    控制向前的衝力，而追撞前方FT-918號營業大客車。足見吳
    恆益駕車未保持安全距離不當超車為本件肇事因素，其高齡
    60，患有嚴重眼疾並長期洗腎，卻仍於高速公路駕駛車輛，
    任意變換車道致生事故，顯有過失。上訴人子○○完全依照
    交通規則行車，就本件事故無肇事因素，自無過失可言。統
    聯公司之監督亦無疏失。退步言，縱認上訴人統聯公司、子
    ○○應負賠償責任，惟吳恆益所投保之富邦產物保險股份有
    限公司（下稱富邦產物保險公司）已賠付吳黃評之死亡給付
    保險金120萬元，此部分賠償金額應予扣除。再者，原審就
    吳恆益受傷部分判給慰撫金60萬元、吳黃評死亡部分判給慰
    撫金80萬元，顯屬過高，應予酌減等語，資為抗辯。
四、原審認吳恆益部分應准許之醫療費用為4萬4803元、受傷慰
    撫金60萬元、吳黃評死亡慰撫金80萬元。吳黃評殯葬費用部
    分應准許28萬3473元。惟子○○過失比例為3/10，故判決上
    訴人統聯公司、子○○應連帶給付上訴人甲○○、戊○○、
    丁○○、丙○○、乙○○43萬3441元及自91年2月23日起至
    清償日止按年息5%計算之利息；並連帶給付上訴人甲○○8
    萬5042元及自91年2月23日起至清償日按年息5%計算之利息
    。並駁回上訴人甲○○、戊○○、丁○○、丙○○、乙○○
    其餘請求。兩造就其敗訴部分不服，各自提起上訴，經本院
    認應准許之醫療費用、慰撫金、殯葬費用均同上金額（即醫
    療費用為4萬4803元、受傷慰撫金60萬元、吳黃評部分慰撫
    金80萬元。吳黃評殯葬費用部分應准許28萬3473元。）。惟
    吳恆益就事故之發生並無過失，應由子○○負擔全部之過失
    責任，故判決上訴人統聯公司、子○○應再連帶給付上訴人
    甲○○、戊○○、丁○○、丙○○、乙○○101萬1362元及
    自91年2月23日起至清償日止按年息5%計算之利息；並再連
    帶給付上訴人甲○○19萬8431元及自91年2月23日起至清償
    日止按年息5%計算之利息。並駁回上訴人甲○○、戊○○、
    丁○○、丙○○、乙○○其餘上訴及上訴人統聯公司、子○
    ○之上訴。上訴人統聯公司、子○○不服提起第三審上訴，
    經最高法院將前開命上訴人統聯公司、子○○再連帶給付及
    駁回渠二人上訴部分廢棄發回。至上訴人甲○○、戊○○、
    丁○○、丙○○、乙○○就第二審敗訴部分，未表不服，已
    告確定。上訴人甲○○、戊○○、丁○○、丙○○、乙○○
    上訴聲明：(1)原判決除確定部分外，不利於上訴人甲○○、
    戊○○、丁○○、丙○○、乙○○部分廢棄。(2)上訴人統聯
    公司、子○○應再給付連帶給付上訴人甲○○、戊○○、丁
    ○○、丙○○、乙○○101萬1362元及自91年2月23日起至清
    償日止按年息5%計算之利息。(3)上訴人統聯公司、子○○應
    再連帶給付上訴人甲○○19萬8431元及自91年2月23日起至
    清償日止按年息5%計算之利息。(4)願供擔保請准宣告假執行
    。答辯聲明：上訴駁回。
    上訴人統聯公司、子○○上訴聲明：(1)原判決除確定部分外
    ，不利於上訴人統聯公司、子○○部分廢棄。(2)前開廢棄部
    分，上訴人甲○○、戊○○、丁○○、丙○○、乙○○在第
    一審之訴及假執行之聲請均駁回。(3)如受不利判決願供擔保
    請准宣告免為假執行。答辯聲明：(1)上訴駁回。(2)如受不利
    判決願供擔保請准宣告免為假執行。
五、查(一)上訴人甲○○為吳恆益之配偶、上訴人戊○○、丁○○
    、丙○○、乙○○為吳恆益之子女。(二)上訴人子○○為上訴
    人統聯公司僱用之司機。(三)吳恆益於89年1月21日14時15分
    許，駕駛車號GU-4610號自用小客車，車內並載有吳恆益之
    母吳黃評及大嫂吳陳寶猜，行經國一道高速公路南向140公
    里又513公尺處，擦撞同向由子○○駕駛之車號FX-332號營
    業大客車，再追撞內側車道前方由訴外人寅○○駕駛之車號
    FT-918號營業大客車。吳黃評因腦挫傷、腦損傷、前額拴傷
    當場死亡，吳恆益則受有上頷骨開放性骨折、頭部外傷。吳
    恆益經送長庚紀念醫院救治，接受緊急氣管切管及顏面骨折
    固定手術，於89年2月12日出院。嗣於本件起訴後之90年6月
    25日過世，而由上訴人甲○○、戊○○、丁○○、丙○○、
    乙○○於90年11月5日聲明承受訴訟。(四)子○○因本件事故
    ，經本院台中分院96年度交上更(二)字第46號認子○○犯有刑
    法第276條第2項業務過失致死罪而判處有期徒刑5月，減為
    有期徒刑2月又15日，得易科罰金。子○○不服提起第三審
    上訴，經最高法院以97年度台上字第1444號判決駁回其上訴
    確定。(五)又吳恆益所有GU-4610自小客車投保富邦產物保險
    公司強制汽車責任保險，該公司就吳黃評因本件事故死亡事
    件，已於89年2月16日依強制汽車責任保險法理賠死亡給付
    120萬元，由吳黃評之子吳見義代全體繼承人領取。(六)上開
    各情為兩造所不爭執，並有繼承系統表、戶籍謄本、診斷證
    明書、富邦產物保險公司96年3月12日（96）富保業發字第
    045號函、汽車保險理賠計算書、汽（機）車理賠申請書、
    相驗屍體證明書、委託書、入戶電匯申請書、最高法院97年
    度台上字第1444號刑事判決附卷可稽（見90年度重調字第38
    號卷第11、13頁、原審卷第30至35頁、本院卷一第128至133
    頁、卷三第32至34頁），並經本院依職權調閱前開刑事卷宗
    查明無訛。
六、上訴人甲○○等人主張上訴人統聯公司僱用之司機子○○於
    前揭時地變換車道不當而生事故，致吳黃評死亡及吳恆益上
    頷骨開放性骨折、頭部外傷，爰依侵權行為及繼承法律關係
    ，訴請統聯公司、子○○連帶賠償。上訴人統聯公司、子○
    ○則否認有何過失，並以前詞置辯。經查：
(一)本件肇事地點為國道1號南向車道140公里513公尺處，當時氣
  候為晴天且地面乾燥，因前方道路施工，車道數縮減為內側、
  外側車道及路肩，車道寬分別為3.6m、3.7m、及3.9m。而吳恆
  益所駕GU-4610號（下稱Ａ車）車種為自用小客車，車上乘客
  數3人、子○○所駕FX-332號（下稱Ｂ車）為20人座營業大客
  車，車上乘客數14人、寅○○所駕FT-918（下稱Ｃ車）亦為20
  人座營業大客車，車上乘客數20人。證人寅○○雖稱其所駕Ｃ
  車於事發當時係呈停止狀態，惟經本院送請逢甲大學車輛行車
  故鑑定研究中心鑑定計算，依警繪之事故現場圖（見本院卷三
  第67頁所附道路交通事故調查報告表）所示，Ａ車Ｃ車撞擊後
  為分離狀態，然依Ａ、Ｃ車之總車重（含乘客），若Ａ車撞擊
  後將靜止之Ｃ車推離11.5公尺，其撞擊時速至少約320khp，顯
  不合理。且經該研究中心以肇事重建軟體HVE-EDCRASH進行車
  速計算分析，Ａ車當時車速約為100-110kph、Ｂ車約80-90kph
  、Ｃ車應為行進狀態20kph至接近靜止狀態。另經該研究中心
  以重建軟體模擬還原事故發生情境，Ａ車於模擬間0.6秒時以
  接近平行之角度撞擊Ｂ車左後車尾，接著於1.6秒-1.9秒其間
  輕微地擦過Ｂ車左側車身，最終於3.4秒時追撞Ｃ車。而在此
  模擬時間9.6秒時，三車因發生碰撞而停止之位置與事故現場
  照片相當接近，且發生經過與Ａ、Ｂ、Ｃ三車之車損狀況相符
  ，模擬結果亦與事故現場圖相吻，足見此模擬結果應堪採信。
  而依此模擬情境，子○○所駕Ｂ車係跨線直線行駛，吳恆益所
  駕Ａ車直行，未變換行向。Ａ車右側先與Ｂ車左側輕微擦碰，
  在未注意車前狀況下追撞前方相同車道之Ｃ車。此有逢甲大學
  車輛行車事故鑑定研究中心行車事故鑑定報告書（外放）、內
  政部警政署國道公路警察局第二警察隊97年2月20日公警二交
  字第0970270241號函檢附附之道路交通事故調查報告表、偵訊
  筆錄、現場照片可稽（見本院卷一第126、127頁、卷三第67頁
  、台灣苗栗地方法院檢察署89年度相字第44號卷第13至21頁）
  。至中央警察大學鑑定結果（見本院台中分院91年度交上訴字
  第890號卷第84至90頁）雖認係Ｂ車由外側變換車道至內側並
  突然煞車減速時，致Ａ車與先與Ｂ車擦撞後再衝撞前方Ｃ車，
  而與前揭逢甲大學車輛行車事故鑑定研究中心行車事故鑑定結
  果有異。惟中央警察大學鑑定報告亦認Ｂ車未依規定與Ａ車保
  持安全距離與間隔，且鑑定人丑○○於本院結證稱Ａ車係行駛
  在內側車道，Ａ車與Ｃ車撞擊時，依Ａ車底盤是刮地痕位置及
  方向，可以確定Ａ車是在內則車道上直行狀態。又Ａ車停止位
  置其左側車身與左邊內側車道的車道線距離1.3m，所以Ａ車行
  駛位置是內側車道稍微偏右之位置。Ａ車與Ｂ車車身接觸的擦
  痕比較輕微，Ｂ車因本件事故所造成的刮痕為左後輪往後的左
  側車身及下緣與後懸的刮擦痕，兩車碰撞應該是輕微的，否則
  會翻車。且從Ｂ車的擦痕可以判斷Ａ、Ｂ車擦撞時角度是很小
  的。因Ａ、Ｂ車擦痕是幾乎是成平行的，角度比較小，故Ａ、
  Ｂ車在還沒有擦撞前，二車行車間隔是非常小的，是在內外側
  車道線小角度的並行等語（見本院卷一第121至123、179頁）
  核其證言，與逢甲大學車輛行車事故鑑定研究中心之鑑定結論
  並無扞格。益證該鑑定結論應堪憑採。
(二)上訴人子○○雖辯稱事故發生當時，吳恆益駕駛之自用小客車
  原在子○○所駕營業大客車後面之外線車道，吳恆益本欲向左
  變換至內線車道，詎其加速切入內側車道時，發覺前方內側車
  道另有一部停妥之FT-918號營業大客車，情急之下緊急煞車並
  向右轉動方向盤，先擦撞子○○所駕駛之FX-332號大客車，再
  追撞前方FT-918號營業大客車云云，並舉證人壬○○證言及警
  員辛○○於道路交通事故調查表之記載為佐。但查，證人壬○
  ○於本院證稱其無法判斷本件事故發生原因及順序，因其推論
  與警方所繪現場圖及碎片位置均不相符（見本院卷一第151、
  178頁）。另其於台灣苗栗地方法院90年度交訴字第3號案件審
  理時證稱其無法就卷證資料判斷本件肇事原因（見台灣苗栗地
  方法院90年度交訴字第3號卷第138、139頁）。而證人壬○○
  所屬之中華民國車輛交通事故鑑定技術研究學會亦於90年8月3
  日以90車鑑字第046號函覆台灣苗栗地方法院謂該會受理本件
  車禍案，經多次會商研討，因案件複雜，難以定論（見台灣苗
  栗地方法院90年度交訴字第3號卷第97頁）。至證人即承辦警
  員辛○○固於道路交通事故調查表記載「Ａ車因未保持安全間
  距擦撞Ｂ車後追撞前方之Ｃ車肇事」，惟其於前開刑事案件訊
  問時證稱該記載為其個人研判（見台灣苗栗地方法院90年度交
  訴字第3號卷第47頁），顯難採為本件論據。再者，逢甲大學
  車輛行車事故鑑定研究中心依此模擬情境後，認無法解釋何以
  Ｂ車之左側車身車損及Ａ車停止位置角度相當平直，有該研究
  中心鑑定報告書可參。是上訴人統聯公司、子○○此節所辯，
  核與事實有間，尚難憑信。
(三)上訴人甲○○等人雖舉中央警察大學鑑書定結論及台灣省竹苗
  區車輛行車事故鑑定委員會竹鑑字第890633號鑑定意見書、台
  灣省車輛行車事故覆議鑑定委員會89年10月23日府覆議字第
  891696號函，謂本件事故係因Ｂ車由外側變換車道至內側並突
  然煞車減速時，致Ａ車之右側車頭與Ｂ車左側後車角擦撞後，
  再衝前行於內側車道之Ｃ車，Ｂ車為本件肇事原因，Ａ車依規
  定行駛於內側車道，無肇事因素云云。查吳恆益於警訊稱：「
  當日我駕該車行駛內側車道，而該FX-332號車變換至內側車道
  至我前方，而該車煞車減速而我煞車不及而撞擊該車而肇事之
  後我即不醒人事。」（見台灣苗栗地方法院檢察署89年度相字
  第44號卷第37頁）依其陳述，吳恆益與Ｂ車發生擦撞後後即昏
  迷，未煞車而直接追撞Ｃ車。惟逢甲大學車輛行車事故鑑定研
  究中心依此模擬情境，因Ａ車於Ｂ車撞擊後吳恆益已昏迷，此
  時Ａ車受Ｂ車推擠力量，會導致Ａ車車頭向左行駛至對向車道
  。此模擬結果與警繪事故現場圖明顯不符。縱Ａ車與Ｂ車於內
  側車道碰撞後，吳恆益曾將方向盤右轉以抵抗Ｂ車之推擠力量
  ，但就內側車道僅3.6公尺之寬度，兩車撞擊時，Ａ車左側車
  身應會擦撞中央分隔島並留下刮痕與車損，然觀諸卷附照片，
  Ａ車左側並無明顯之車損痕跡。是上訴人甲○○此節主張亦無
  可取。
(四)按駕駛人駕駛汽車，應遵守道路交通標誌、標線、號誌之指示
  ；汽車行駛時，駕駛人應注意車前狀況及兩車併行之間隔，並
  隨時採取必要之安全措施。道路交通安全規則第90條前段、第
  94條第3項定有明文。承前述，事故發生當時，Ａ車本在內側
  車道行駛，子○○駕駛Ｂ車跨越內外側車道線行駛，顯未遵行
  車道標線，且未注意保持與Ａ車之併行間隔，致與吳恆益所駕
  Ａ車擦撞，子○○應負過失責任，至為灼然。
(五)按因故意或過失，不法侵害他人之權利者，負損害賠償責任。
  受僱人因執行職務，不法侵害他人之權利者，由僱用人與行
  為人連帶負損害賠償責任。不法侵害他人致死者，對於支出醫
  療及增加生活上需要之費用或殯葬費之人，亦應負損害賠償責
  任。不法侵害他人致死者，被害人之父、母、子、女及配偶，
  雖非財產上之損害，亦得請求賠償相當之金額。不法侵害他人
  之身體、健康、名譽、自由、信用、隱私、貞操，或不法侵害
  其他人格法益而情節重大者，被害人雖非財產上之損害，亦得
  請求賠償相當之金額。前項請求權，不得讓與或繼承。但以金
  額賠償之請求權已依契約承諾，或已起訴者，不在此限。民法
  第184條第1項前段、第188條第1項本文、第192條、第194條、
  第195條第1項前段、第2項分別定有明文。上訴人子○○跨線
  行駛致生本件事故，顯有過失，詳如上述。子○○為上訴人統
  聯公司僱用之營業大客車職業司機，惟無任何證據證明統聯公
  司就子○○職務執行之監督已盡相當注意義務。揆諸前揭規定
  ，上訴人甲○○等請求統聯公司與子○○負連帶賠償責任，於
  法有據。茲就渠等所得請求之損害賠償金額分述如下：
甲、吳恆益所受損害部分：
1.吳恆益醫療費部分：
  吳恆益因本件車禍支出醫療費用6萬4803元，業據提出醫療費
  用單據4紙為證（見90年度重調字38號卷第12頁、原審卷第75
  至77頁）。除其中購買白蛋白費用2萬元，非屬醫療上必要支
  出，業經本院前審駁回確定外，其餘4萬4803元部分，合於規
  定，應予准許。
2.吳恆益受傷部分之慰撫金：吳恆益因本件事故致上頷骨開放性
  骨折、頭部外傷，經送長庚紀念醫院救治，接受緊急氣管切管
  及顏面骨折固定手術，於89年2月12日始出院，顯見其傷勢不
  輕，精神上自受有相當痛苦。本院審酌吳恆益事發時年近60歲
  ，無業，子○○國小畢業，為職業司機，受僱統聯公司駕駛營
  業大客車搭載旅客，而統聯公司則為國內知名之客運公司等一
  切情狀，認吳恆益所得請求之精神慰撫金以60萬元為適當。
3.吳恆益因吳黃評死亡之慰撫金：吳黃評因腦挫傷、腦損傷、前
  額拴傷當場死亡，已如上述。本院審酌吳黃評於事發時年約93
  歲，本得安享天年，詎遭此事故，突然離世，吳恆益身為其子
  ，精神上自受有相當痛苦；及子○○國小畢業，為職業司機，
  受僱統聯公司駕駛營業大客車搭載旅客，而統聯公司則為國內
  知名之客運公司等一切情狀，認吳恆益就此部分請求之精神慰
  撫金以80萬元為適當。
4.綜上，吳恆益原得請求之醫療費用及精神慰撫金計144萬4803
  元。又本件醫療費用及慰撫金部分原由吳恆益起訴，吳恆益於
  於起訴後之90年6月25日過世，上訴人甲○○、戊○○、丁○
  ○、丙○○、乙○○已於90年11月5日聲明承受訴訟。是上訴
  人甲○○請求上訴人統聯公司、子○○對渠等給付，並無不合
  。
乙、吳黃評殯葬費部分：
    上訴人甲○○為吳黃評支出殯葬費計40萬2573元，業據提出
    收據9紙為證（見原審卷第60至68頁）。除其中開路鼓一陣
    等2萬4100元、電子琴5000元、辦桌5萬元、樂隊2萬元、風
    水材料2萬元，非屬必要支出，業經本院前審駁回確定外，
    其餘28萬3473元，均屬殯葬所需，應予准許。
(六)按損害之發生或擴大，被害人與有過失者，法院得減輕賠償金
  額，或免除之。而債務人之代理人或使用人，關於債之履行有
  故意或過失時，債務人應與自己之故意或過失負同一責任。民
  法第217條第1項、第224條定有明文。又汽機車之乘客，係藉
  駕駛人載送而擴大其活動範圍，駕駛人為之駕駛，應認係乘客
  之使用人，若駕駛人於事故發生與有過失，應得類推適用民法
  第224條規定依同法第217條第1項規定，減輕或免除對造之賠
  償金額，最高法院著有74年台上字第1170號判例，可資參照。
  依本件事故雖肇因於子○○駕駛營業大客車跨線行駛，惟依逢
  甲大學車輛行車故鑑定研究中心鑑定及模擬計算，吳恆益駕駛
  自小客車於內側車道行駛，原係在子○○左後方，其於子○○
  跨線行駛時，未採取必要之安全措施，猶與之併行擦撞，並以
  時速100-110kph之速度衝撞前方內側車道之FT-918號營業大客
  車（由寅○○駕駛），此有該中心鑑定報告書可佐。足證吳恆
  益於事發時未注意車前狀況及兩車併行之間隔，並隨時採取必
  要之安全措施，顯與有過失。本院認本件肇事經過，認子○○
  、吳恆益之過失比例應各為1/2。依此減輕賠償金額後，上訴
  人甲○○等人所得請求之金額為(1)吳恆益醫療費用及慰撫金：
  72萬2402元（計算式：0000000÷2≒722402，元以下四捨五入
  ）；(2)吳黃評之殯葬費：14萬1737元（計算式：283473÷2≒
  141737，元以下四捨五入）。
(七)按修正前強制汽車責任保險法第10條規定：本法所稱受益人係
  指下列各款之人：一、身體傷害給付及殘廢給付受益人，為受
  害人本人。二、死亡給付之受益人，為受害人之繼承人；無繼
  承人時，以本法所定之汽車交通事故特別補償基金為受益人。
  次按汽車交通事故係由數汽車所共生或涉及數汽車者，依修正
  前強制汽車責任保險法第34條第1項第1款規定，肇事汽車全部
  或部分為被保險汽車者，受害人或受益人得在本法規定之保險
  金額範圍內，請求各被保險汽車保險人連帶給付保險金。又為
  便利受害人或受益人求償，使渠等得直接向所屬保險人請求保
  險，強制汽車責任保險理賠作業要點第7點之2(一)規定二車之交
  通事故，造成車內駕駛人及車內乘客傷亡之損失，由承保之各
  保險公司自行負責處理。惟該由其自己投保之保險公司給付之
  保險金，性質上仍屬依強制汽車責任保險法所為之給付，故如
  已為給付，依強制汽車責任保險法第30條規定，應視為加害人
  或被保險人損害賠償金額之一部分，加害人或被保險人受賠償
  請求時，得扣除之。查吳恆益所有GU-4610自小客車投保富邦
  產物保險公司強制汽車責任保險，該公司就吳黃評因本件事故
  死亡事件，已於89年2月16日依強制汽車責任保險法理賠死亡
  給付120萬元，由吳黃評之子吳見義代全體繼承人即吳黃評子
  女吳見義、吳恆益、丁吳金菊三人領取，有委託書、入戶電匯
  申請書可稽（見本院卷一第132、133頁）。是吳恆益就前開保
  險給付按其應繼分應可分得40萬元。而吳恆益因吳黃評死亡可
  請求之慰撫金為80萬元，依過失比例1/2扣減後為40萬元，詳
  如前述，此部分既經領取保險給付，自應予扣除。
(八)綜上，上訴人甲○○等就吳恆益之醫療費用及精神慰撫金部分
  計得請求32萬2402元（計算式：000000－000000＝322402）。
  上訴人甲○○就吳黃評殯葬費部分得請求14萬1737元。
七、從而，上訴人甲○○等依侵權行為及繼承法律關係，請求上
    訴人統聯公司、子○○連帶給付上訴人甲○○、戊○○、丁
    ○○、丙○○、乙○○32萬2402元及自91年2月23日起至清
    償日止按年息5%計算之利息；並連帶給付上訴人甲○○14萬
    1737元及自91年2月23日起至清償日按年息5%計算之利息，
    洵屬有據，應予准許。逾此所為請求及假執行之聲請，為無
    理由，應予駁回。原審就連帶給付上訴人甲○○等5人超過
    上開32萬2402元本息應准許部分，為上訴人統聯公司、子○
    ○敗訴之判決，並為假執行之宣告，自有未洽。上訴人統聯
    公司、子○○上訴意旨就此部分指摘原判決不當，求予廢棄
    改判，為有理由。又原審僅判命上訴人統聯公司、子○○連
    帶給付上訴人甲○○8萬5042元本息，就其餘5萬6695元本息
    應准許部分，為上訴人甲○○敗訴之判決，亦有未洽。上訴
    人甲○○上訴指摘原判決此部分不當，求予廢棄改判，為有
    理由。爰由本院改判如主文第2項、第3項所示。至於原審判
    命上訴人統聯公司、子○○連帶給付上訴人甲○○等人32萬
    2402元本息及上訴人甲○○8萬5042元本息部分，並為假執
    行之宣告，核無違誤，上訴意旨，就此部分，仍執陳詞，指
    摘原判決不當，求予廢棄，為無理由，爰分別駁回渠等上訴
    。
八、本判決所命給付，未逾150萬元，不得上訴三審，故不另為
    准、免假執行之宣告，併此敘明。
九、據上論結，本件上訴人戊○○、丁○○、丙○○、乙○○上
    訴為無理由，上訴人甲○○、統聯公司、子○○上訴為一部
    有理由，一部無理由，依民事訴訟法第385條第1項前段、第
    450條、第449條第1項、第79條、第85條第2項，判決如主文
    。
中    華    民    國    97    年    3     月    18    日
                  民事第一庭
                      審判長 法  官 張耀彩
                             法  官 林金吾
                             法  官 盧彥如
正本係照原本作成。
不得上訴。
中    華    民    國    98    年    3     月    19    日
                             書記官 鄭兆璋


司法院資訊處製作；財團法人民間司法改革基金會備份。
